【裁判字號】    98,家聲,277
【裁判日期】    981203
【裁判案由】    聲請許可處分不動產
【裁判全文】
臺灣彰化地方法院民事裁定             98年度家聲字第277號
聲  請  人  甲○○○
相  對  人  乙○○
上聲請人聲請許可處分禁治產人乙○○之不動產事件，本院裁定
如下：
    主  文
准聲請人處分相對人即禁治產人乙○○所有坐落彰化巿南興段五
二八地號、地目田、面積一六七平方公尺、所有權全部之土地乙
筆。
聲請程序費用新台幣壹仟元由相對人負擔。
    理  由
一、本件聲請意旨略以：相對人乙○○前因疾病而成為禁治產人
    ，無法處理自己之事務，聲請人為相對人乙○○之配偶兼法
    定監護人，且今已年邁(61歲)，為籌措相對人乙○○之醫療
    費用及生活費用等，僅得處分相對人乙○○所有坐落彰化市
    ○○段528地號、地目田、面積167平方公尺、所有權全部之
    土地乙筆，以為經濟來源。為完成上開事項，聲請人業於民
    國98年07月17日以彰化府前郵局第179號存證信函通知符合
    民法第1131條親屬會議成員之人如李清池等人於98年7月25
    日召開親屬會議（俱為乙○○之堂兄弟姊妹），惟因出席人
    數未滿三人而流會，本件相對人之親屬會議既有難以召開之
    事實，為解決相對人生活、醫護所需，爰依法聲請裁定准予
    處分禁治產人之前揭不動產等語。
二、按監護人對於受監護人之財產，非為受監護人之利益，不得
    使用、代為或同意處分。監護人為下列行為，非經法院許可
    ，不生效力：一、代理受監護人購置或處分不動產。二、代
    理受監護人，就供其居住之建築物或其基地出租、供他人使
    用或終止租賃，97年5月2日修正之民法第1101條第1、2項分
    別定有明文。又按中華民國九十七年五月二日修正之民法親
    屬編第四章條文施行前所設置之監護人，於修正施行後，適
    用修正後之規定。中華民國九十七年五月二日修正之民法親
    屬編第四章之規定，自公布後一年六個月即98年11月23日開
    始施行，民法親屬編施行法第14條之2及第14條之3分別定有
    明文。查聲請人主張相對人乙○○前因疾病而成為禁治產人
    ，聲請人為相對人乙○○之配偶兼法定監護人，為籌措相對
    人乙○○之醫療費用及生活費用等，僅得處分相對人乙○○
    所有坐落彰化市○○段528地號、地目田、面積167平方公尺
    、所有權全部之土地乙筆，以為經濟來源等情，業據聲請人
    提出戶籍謄本及土地登記謄本為證。又相對人係於98年4 月
    21日經本院98年度禁字第48號裁定宣告為禁治產人，此有卷
    附上開裁定影本可稽，聲請人依法為相對人之監護人，而聲
    請人雖係於98年9月15日提出本件聲請，惟修正後之民法第
    1101條既已自98年11月23日開始施行，則本件聲請自應適用
    修正後之民法第1101條之規定。再相對人既因出血性腦中風
    導致腦部病變經宣告為禁治產人，而此類疾病通常須長時間
    治療，故日常生活須陸續支出相關之醫療費用而增加生活開
    銷應可理解，且相對人因無法工作，賴由聲請人照顧，即無
    經濟來源。又相對人97年之所得收入僅有62元，名下有1棟
    房屋及5筆土地，其中2筆土地係與他人共有等情，亦有卷附
    稅務電子閘門財產所得調件明細表在卷可參，從而聲請人主
    張為籌措相對人乙○○之醫療費用及生活費用等，僅得處分
    相對人乙○○所有坐落彰化市○○段528地號、地目田、面
    積167平方公尺、所有權全部之土地乙筆，以為經濟來源，
    為有理由，應予准許，爰裁定如主文所示。
三、依非訟事件法第21條第1項、民法第1103條，裁定如主文。
中    華    民    國    98    年    12    月    3     日
                  家事法庭    法  官  詹秀錦
以上正本係照原本作成。
如對本裁定抗告，須於裁定送達後10日之不變期間內，向本院提
出抗告狀，並繳納抗告費新臺幣1,000元。
                              書記官  謝玲英
中    華    民    國    98    年    12    月    3     日


司法院資訊處製作；財團法人民間司法改革基金會備份。
